【裁判字號】    97,交聲,517
【裁判日期】    970415
【裁判案由】    聲明異議
【裁判全文】
臺灣彰化地方法院交通事件裁定         97年度交聲字第517號
原處分機關  交通部公路總局臺中區監理所彰化監理站
即移送機關
異  議  人  甲○○
即受處分人
上列異議人即受處分人因違反道路交通管理處罰條例案件，對於
交通部公路總局臺中區監理所彰化監理站民國97年4 月1 日所為
之處分（原處分案號：彰監四字第裁64—GB0000000 號），聲明
異議，本院裁定如下：
    主  文
異議駁回。
    理  由
一、原處分意旨略以：異議人即受處分人甲○○於民國91年3 月
    22日上午3 時許，駕駛劉香所有車牌號碼QM-3052 號自小客
    車，行經臺中市○○路與柳川東路口因「(一)酒精濃度超過規
    定標準，測得值為0.32MG/L。(二)使用註銷駕駛執照駕車（舉
    發通知單誤載為駕照逾期）。」之違規，為臺中市警察局第
    一分局以中市警交字第GB000000 0號舉發違反道路交通管理
    事件通知單依法舉發，並於97年4 月1 日以彰監四字第裁
    64-GB0000000號裁決書，裁處罰鍰新臺幣39000 元，並1 年
    內禁考，於法應無不合等語。
二、聲明異議意旨略以：異議人於91年3 月22日因酒駕被攔罰，
    當場酒測，酒精濃度為0.25MG/L，根據道路交通管理處罰條
    例之規定，酒精濃度要超過0.25MG/L才可開罰，爰聲明異議
    ，請求撤銷原處分，另為適當之處罰等語。
三、按汽車駕駛人，駕駛汽車經測試檢定酒精濃度超過規定標準
    者，處新臺幣15000 元以上60000 元以下罰鍰，並當場移置
    保管其車輛及吊扣其駕駛執照1 年；又汽車駕駛人飲用酒類
    或其他類似物後，其吐氣所含酒精濃度超過每公升0.25毫克
    或血液中酒精濃度超過百分之0.05以上者，不得駕車；汽車
    駕駛人，駕駛執照業經吊銷、註銷仍駕駛小型車或機器腳踏
    車，處6000元以上12000 元以下罰鍰，道路交通管理處罰條
    例第35條第1 項第1 款、第21條第1 項第4 款及道路交通安
    全規則第114 條第2 款分別定有明文。
四、經查：
    （一）本件異議人甲○○於91年3 月22日上午5 時許，駕駛
          劉香所有之車牌號碼QM-3052 號自小客車，行經臺中
          市○○路與柳川東路口前，因「(一)酒精濃度超過規定
          標準，測得值為0.32MG/L。(二)使用註銷駕駛執照駕車
          （舉發通知單誤載為駕照逾期）。」之違規，為臺中
          市警察局第一分局依道路交通管理處罰條例第35條第
          1 項第1 款、第21條第1 項第4 款之規定，掣單舉發
          其違規行為，並經原處分機關於97年4 月1 日以彰監
          四字第裁64-GB0000000號裁決書裁處等情，有上開舉
          發違反道路交通管理事件通知單及交通部公路總局臺
          中區監理所彰化監理站違反道路交通管理事件裁決書
          各1 紙在卷可稽。
    （二）異議人固不否認有於上開時間酒後駕駛汽車行經上開
          地點及使用註銷駕駛執照駕車之事實，惟矢口否認所
          測得酒精濃度超過規定標準。惟查：經本院核閱酒精
          濃度測試單，其酒精測定值為0.32MG/L，且有異議人
          於被測人簽名欄簽名明確，此有卷附之臺中市警察局
          第一分局91年3 月22日中市警交字第GB0000000 號舉
          發違反道路交通管理事件通知單檢具之案號0160號酒
          精濃度測試單1 紙（見本院卷第7頁）在 卷可稽。是
          對於本件異議人實施酒測，所測得其吐氣所含酒精濃
          度為每公升0.32毫克之檢測結果，應認為正確無誤，
          自可作為舉發依據。又異議人吐氣所含酒精濃度明顯
          高於上揭道路交通安全規則第114 條第2 款所規定之
          每公升0.25毫克，而不得駕車。故異議人所辯，稱其
          酒測值未達處罰標準，顯不足採。參諸陳高村所著「
          吐氣中酒精含量倒推計算過程」一文中所載：按體內
          酒精含量由開始飲酒時的0 ％，依飲酒量漸漸累積增
          加，在完成飲酒時體內酒精含量達到最高，隨後依代
          謝率逐漸代謝，至於體內酒精含量倒推計算代謝率，
          依交通部運輸研究所於77年8 月間針對國人進行實驗
          研究指出為每小時每公升0.0628毫克等語。基此，依
          前揭國人體內酒精含量之代謝率計算，受處分人酒後
          為警攔檢並對其進行呼氣式酒精濃度測試，吐氣所含
          酒精成份往前推算，每小時會增加每公升0.0628毫克
          。是依上開說明，佐以異議人前揭酒精濃度測試單，
          足徵異議人確實駕駛汽車經測試檢定有酒精濃度超過
          規定標準無誤。
    （三）又本件異議人行為時，道路交通管理處罰條例第21條
          第1 項第6 款規定：汽車駕駛人使用註銷之駕駛執照
          駕駛小型車者，處6000元以上12000 元以下罰鍰；嗣
          異議人行為後，上開規定於94年12月28日修正公布，
          並於95年7 月1 日施行，修正後道路交通管理處罰條
          例第21條第1 項第4 款規定：汽車駕駛人之駕駛執照
          業經註銷仍駕駛小型車者，處6000元以上12000 元以
          下罰鍰，經比較修正前後之規定，除文字敘述略有修
          改，及自第6 款改至第4 款外，其處罰要件及所科罰
          鍰金額，並無不同，自無庸比較新舊法，而應逕予適
          用修正後道路交通管理處罰條例第21條第1 項第4 款
          之規定裁罰，附此敘明。
    （四）綜上所述，本件異議人於上揭時、地之違規行為事證
          明確，異議人亦無提出任何對其有利之證據供本院參
          酌，其空言否認違規之情，自不足採，原處分機關依
          道路交通管理處罰條例第35條第1 項第1 款、第21條
          第1 項第4 款，裁處罰鍰39000 元，並1 年內禁考，
          核無違誤，本件聲明異議人之異議為無理由，應予駁
          回。
據上論斷，應依道路交通案件處理辦法第19條，裁定如主文。
中    華    民    國    97    年    4     月    15    日
                  交通法庭法  官  胡宜如
以上正本證明與原本無異。
如不服本裁定，應於裁定送達後5日內向本院提出抗告狀。
中    華    民    國    97    年    4     月    15    日
                          書記官  蕭秀吉


司法院資訊處製作；財團法人民間司法改革基金會備份。
